【裁判字號】    97,易,771
【裁判日期】    980205
【裁判案由】    竊盜
【裁判全文】
臺灣新竹地方法院刑事判決               97年度易字第771號
公  訴  人  臺灣新竹地方法院檢察署檢察官
被      告  乙○○
            甲○○
                    現於台灣苗栗看守所
上列被告等因竊盜案件，經檢察官提起公訴（97年度偵字第2985
號、97年度偵緝字第472 號），本院判決如下：
    主  文
乙○○共同攜帶兇器竊盜未遂罪，累犯，處有期徒刑伍月，如易
科罰金，以新臺幣壹仟元折算壹日。扣案之扳手陸支、老虎鉗壹
支、潤滑液壹瓶，均沒收。
甲○○共同攜帶兇器竊盜未遂罪，累犯，處有期徒刑陸月，如易
科罰金，以新臺幣壹仟元折算壹日。扣案之扳手陸支、老虎鉗壹
支、潤滑液壹瓶，均沒收。
    事  實
一、乙○○於民國94年間因毒品危害防制條例案件，經本院於94
    年5 月30日以94年度訴字第230 號判決分別判處有期徒刑7
    月、3 月，定應執行刑為有期徒刑9 月確定，甫於95年4 月
    28日縮刑期滿執行完畢；甲○○於92年間因犯贓物罪，經臺
    灣高等法院臺中分院於94年9 月21日以94年度上易字第846
    號判決判處有期徒刑3 月，並於94年10月24日確定；又於93
    年間因違反毒品危害防制條例案件，經臺灣苗栗地方法院於
    93 年12 月10日以93年度訴字第222 號就施用第一級毒品部
    分判處有期徒刑11月，就施用第二級毒品部分判處有期徒刑
    9 月，應執行有期徒刑1 年7 月，於94年1 月19日確定；又
    於93 年 間因犯竊盜罪，經本院於94年6 月30日以94年度易
    字第39 號 判處有期徒刑1 年6 月，於94年7 月18日確定，
    上開3 罪接續執行，於96年4 月4 日假釋出監。嗣以上3 罪
    經臺灣高等法院臺中分院以96年度聲字第1929號裁定減刑，
    及定應執行刑為有期徒刑1 年8 月，因減刑後已無殘刑執行
    ，其假釋期間已屆滿，於96年7 月16日視為執行完畢。詎2
    人仍不知悔改，共同基於為自己不法所有之犯意聯絡，於97
    年4 月28日9 時許，駕駛車號6H—8175號自用小貨車前往新
    竹市○區○○街與國光街街口旁「力揚停車場設備股份有限
    公司新竹分公司」（下稱力揚停車場設備公司）之停車場內
    ，由乙○○持客觀上可為兇器之自備扳手、老虎鉗，及潤滑
    油下車，以扳手等工具拆解力揚停車場設備公司所有之車號
    Q6 —7867 號自用小貨車之排氣管消音器；而甲○○則坐在
    車上把風，並下車查看乙○○拆解狀況。嗣因乙○○拆解不
    順，欲起身告知甲○○之際，適遭力揚停車場設備公司員工
    丙○○等人發覺進行圍捕而未遂，乙○○並遭現場員工丙○○等人報警當場查獲，並扣得作案工具扳手6 支（其中1 支
    為扳手套頭）、潤滑油1 瓶、老虎鉗1 支等物；甲○○則駕
    車趁機逃逸。
二、案經新竹市警察局第一分局報告臺灣新竹地方法院檢察署檢
    察官偵查起訴。
    理  由
一、程序方面：
    按被告以外之人於審判外之言詞或書面陳述，除法律有規定
    者外，不得作為證據，刑事訴訟法第159 條固定有明文，惟
    被告以外之人於審判外之陳述，雖不符同法第159 條之1 至
    之4 規定，而經當事人於審判程序同意作為證據，法院審酌
    該言詞陳述或書面陳述作成時之情況，認為適當者，亦得為
    證據。又當事人、代理人或辯護人於法院調查證據時，知有
    第159 條第1 項不得為證據之情形，而未於言詞辯論終結前
    聲明異議者，視為有前項之同意，此亦據同法第159 條之5
    規定明確。查本案所引用之證據資料（詳後引證據），其中
    傳聞證據部分，縱無刑事訴訟法第159 條之1 至第159 條之
    4 或其他規定之傳聞證據例外情形，亦因被告、檢察官或同
    意可作為證據使用，或未聲明異議，依刑事訴訟法第159 條
    之5 第1 項、第2 項之規定，本院審酌該證據作成之情況，
    並無不當，應得為證據。
二、訊據被告乙○○於本院審理時坦承於前開時、地與被告甲○○，以上開方法共同竊盜之事實，核與證人丙○○於偵查及
    本院審理時結證之情節大致相符，並有現場照片2 張、作案
    工具照片1 張附卷可參，及作案工具扳手6 支（其中1 支為
    扳手套頭）、潤滑油1 瓶、老虎鉗1 支等物扣案可佐，足認
    被告乙○○之自白與事實相符；另被告甲○○則矢口否認有
    何共同竊盜之犯行，辯稱：當時乙○○提議要偷消音器時，
    伊未回答亦未贊成，乙○○要伊在車上把風，因伊有吸毒就
    下車去買香煙，伊未答應要幫乙○○把風云云。經查：
（一）被告甲○○與被告乙○○於97年4 月28日9 時許，駕駛車
      號6H—8175號自用小貨車抵新竹市○區○○街與國光街街
      口旁力揚停車場設備公司之停車場，由被告甲○○在車上
      把風、被告乙○○持扳手、潤滑油、老虎鉗等下車竊取力
      揚停車場設備公司停車場內車號Q6—7867號自用小貨車之
      排氣管消音器，期間被告甲○○曾下車進入停車場內觀看
      被告乙○○拆解情形一節，已據證人乙○○於本院審理時
      證稱：伊與甲○○開車經過現場的時候，伊提議要去偷現
      場的消音器，當時甲○○沒有說話，但伊請甲○○在車上
      把風，甲○○並未拒絕，伊拿工具下車時，甲○○有看到
      ，伊在拆解消音器時，沒有清楚看到甲○○有無下車來，
      伊躺到車子底下之後就看到甲○○的腳走到很遠的地方，
      伊不知道甲○○要走到何處。後改口證稱當時伊躺著，甲○○是蹲下來在看其他的車子，所以有看到甲○○的人。
      伊等抵達案發現場時，伊就直接下車去拆解消音器，沒有
      超過20分鐘，才拆了2 個螺絲，因為拆不起來，剛好起來
      要跟甲○○說拆不起來，要走了，伊從車子底下起來之後
      ，要走向甲○○的時候，甲○○已經發動車子，至於甲○○有無倒車再開走的情形，伊沒有看到等語（見本院卷第
      65-68 、61頁），核與證人丙○○於偵查中結證稱：當天
      開完會，他們移到停車場取車，就發現有一部小貨車停在
      他們公司私人停車場，車上有一人，另一人在Ｑ6-7867號
      底下拆該排氣管的消音器，他們就上前盤問他做什麼，他
      很緊張要跑掉，車上那一個人本來要載拆消音器的竊賊一
      起逃跑，但因為二個人都被圍起來，只有抓到一個，事後
      他們調監視器，發現逃跑的那一位過程中還有下車來看拆
      卸情況，逃跑的那一名是看到他們從公司裡面出來，就趕
      緊上車，準備倒車後退要去載拆消音氣的乙○○等語（見
      97年度偵緝字第472 號卷第50-51 頁）、於本院審理時結
      證稱：當時他們發現乙○○躺在他們公司Ｑ6-7867號自小
      客車的車身底盤下面在拆車子的零件，當時他們發現他手
      上有拿拆卸的工具，後來他們發現之後，當時他們也有發
      現另外一個人在他們開來的廂型車裡面，當時他不知道是
      何人，只知道是白頭髮，公司的人就去詢問乙○○在做什
      麼，乙○○轉身就往廂型車的方向要走，當時開車的人也
      發動車子準備要走，但是後來又倒車要回來載乙○○，但
      是被他們的人攔下來。當時開車的人距離乙○○大約有2
      、3 公尺，公司的人有7 、8 人攔乙○○。因為攔下乙○○的人是工程人員要出去，當時他在現場，所以就請他報
      案。他們是在乙○○要走出來的時候才把他圍住。他們一
      靠近乙○○把他圍住當時，廂型車已經發動要走，又想回
      來載乙○○，因為廂型車的人發現我們已經把乙○○圍住
      ，所以廂型車就開走。廂型車的人看到他們的人到停車場
      就馬上發動車子要離開，之後又倒車想回來載乙○○，但
      看到他們人多，所以廂型車又開走。廂型車上的人在他們
      抵達停車場後一直都沒有下車，但是他們的監視器有攝錄
      到他們還沒有到場之前，廂型車的人有下車，是一個白頭
      髮的人，因為監視器的畫面是彩色的。他看到的監視器拍
      攝的情形，是乙○○在他們公司的車下，有一個白頭髮的
      男子站在車旁看等語大致相符（見本院卷第52、54、55頁
      ），又力揚停車場設備公司停車場內裝設有3 處監視器，
      監視器與行竊地點間並無障礙物，其中一處監視器拍攝到
      本件行竊過程，已據證人丙○○於本院審理時證述綦詳在
      卷（見本院卷第53頁），顯見證人丙○○前開證述在監視
      器看見之行竊情形，亦堪以採信。參以被告甲○○於本院
      行準備程序時係供稱：當時乙○○叫伊載他去那裡，他也
      沒有告訴伊要幹什麼，乙○○說在這邊停一下，就自己下
      車一個人走，後來伊去買香煙回來之後就看到一堆人在那
      裡，當時伊也沒有在現場，伊把車開出去，回來在這個停
      車場的路旁，就看到很多人在該處，之後伊就跑掉了等語
      （見本院卷第38-39 頁），與其在審理中就證人丙○○之
      證述表示意見時供陳：「當時我沒有和乙○○一起下車，
      我也沒有在附近，廂型車是乙○○開去停在那裡，乙○○
      就下車，去哪裡也沒有告訴我，當時我坐在車上一下，因
      為沒有香煙，所以我就到附近的巷子去買香煙，走回來的
      時候乙○○放車子的地方，停車場就已經很多人，然後我
      上車要開車把乙○○載走，可是我看到他們好像在吵架，
      當時乙○○並沒有把車子鑰匙拿走，我看看情形不對，我
      就開車走了。」等語（見本院卷第56-57 頁），其中被告
      甲○○完全否認知情被告乙○○下車行竊一節固屬相符，
      然被告甲○○到場後係開車離開現場買香煙亦或係下車走
      路去買香煙即有所不符；另在證人乙○○證述後表示意見
      時稱：「乙○○說要偷消音器，我完全沒有回答他，我也
      沒有贊成他，至於乙○○說要我替他把風，因為我當時有
      吃藥，我就下車去買香煙。當時因為停車場車輛很多，我
      並沒有走到停車場，我也沒有蹲下來看其他的車子，我也
      不知道乙○○要去哪部車去偷。我確實不知道乙○○要去
      偷東西，因為我也沒有跟他協議，我也沒有答應說要幫他
      把風，所以到了之後我就下車去買香煙」等語，則坦承知
      悉被告乙○○要偷消音器，但其未予回應亦未表示贊成，
      且未答應把風等情，顯見被告甲○○係依證據顯示之情形
      見勢更迭其詞，其所辯是否屬實實難盡信。則相互勾稽前
      開證人丙○○、乙○○之證述，足認被告甲○○知悉被告
      乙○○下車行竊，且曾下車至停車場內觀看，並在發覺力
      揚停車場設備公司員工到停車場時，欲開車接應被告乙○○離去，被告甲○○有為被告乙○○把風之犯行，堪以認
      定。
（二）至於被告乙○○在本院審理期日以證人身分作證之初及於
      準備程序中所為僅自己下車行竊，被告甲○○不知情一節
      ，係被告乙○○經被告甲○○要求自己擔下罪責，且認為
      2 人共同行竊罪刑較重下，所為迴護被告甲○○之詞，此
      由被告乙○○以證人身分作證時，在未將被告2 人隔離時
      對於部分問題則以「不語」回應，經隔離後始盡情陳述，
      並證稱被告甲○○要伊自己承擔本案，伊聽說2 個人的罪
      比較重，所以被告甲○○要伊自己擔伊就自己擔等語在卷
      （見本院卷第58-69 頁），且被告乙○○確從當日被查獲
      在警詢、隨案移送偵查後之本院準備程序時即坦承自己犯
      罪，並在交互詰問之初尚有迴護被告甲○○之舉或對於問
      題不語（見警訊筆錄，97年度偵字第2985號卷，下稱偵卷
      ，第5-9 頁；見偵訊筆錄，偵卷第37-38 頁；見準備程序
      筆錄，院卷第38頁；97年12月19日審判筆錄，院卷第58-6
      9 頁），參酌被告甲○○對於證人乙○○之證詞表示意見
      時供承「乙○○回來之後，他說他在筆錄上面有說我有幫
      他把風，我說沒有的事情，為何亂講。」，與被告甲○○
      於準備程序時供稱「本案事發到現在都沒有與被告乙○○
      見面」一節相歧，堪認被告乙○○、甲○○2 人在案發後
      已相互連繫，被告甲○○並刻意隱匿此情，佐以被告乙○○前開證述及對於犯行前後供述之變化，足認被告甲○○
      要求被告乙○○自己承擔此案無訛，準此，被告乙○○所
      為有利於被告甲○○之證詞或供述，既係在此動機下所為
      ，即不足為有利於被告甲○○之認定。
（三）綜合上述，本件事證明確，被告甲○○、乙○○竊盜犯行
      ，洵堪認定，應依法論科。
三、按扣案之扳手及老虎鉗，除其中一支扳手柄部為塑膠材質外
    ，其餘均為金屬材質，老虎鉗及長扳手大約20公分，已據被
    告乙○○供稱在卷，並有照片附卷可參（見院卷第83頁、偵
    卷第16頁），該等工具均質地堅硬，具一定之重量，如持以
    揮擊，自足對人之生命、身體安全構成威脅，客觀上具有危
    險性，自屬兇器；又被告雖已著手加重竊盜行為之實施，惟
    未生竊得財物之結果，其犯罪尚屬未遂。是核被告2 人所為
    ，係犯刑法第321 條第2 項、第1 項第3 款之攜帶兇器竊盜
    未遂罪。被告已著手於犯罪行為之實行而不遂，為未遂犯，
    均應依刑法第25條第2 項之規定，減輕其刑。又被告乙○○
    於94年間因毒品危害防制條例案件，經本院於94年5 月30日
    以94年度訴字第230 號判決分別判處有期徒刑7 月、3 月，
    定應執行刑為有期徒刑9 月確定，並於95年4 月28日縮刑期
    滿執行完畢；被告甲○○於92年間因犯贓物罪，經臺灣高等
    法院臺中分院於94年9 月21日以94年度上易字第846 號判處
    有期徒刑3 月，並於94年10月24日確定；又於93年間因違反
    毒品危害防制條例案件，經臺灣苗栗地方法院於93年12月10
    日以93年度訴字第222 號就施用第一級毒品部分判處有期徒
    刑11月，就施用第二級毒品部分判處有期徒刑9 月，應執行
    有期徒刑1 年7 月，於94年1 月19日確定；又於93年間因犯
    竊盜罪，經本院於94年6 月30日以94年度易字第39號判處有
    期徒刑1 年6 月，於94年7 月18日確定，上開3 罪接續執行
    ，於96年4 月4 日假釋出監。嗣以上3 罪經臺灣高等法院臺
    中分院以96年度聲字第1929號裁定減刑，及定應執行刑為有
    期徒刑1 年8 月，因減刑後已無殘刑執行，其假釋期間已屆
    滿，於96年7 月16日視為執行完畢，有臺灣高等法院被告前
    案紀錄表各1 份及臺灣高等法院臺中分院96年度聲字第1929
    號裁定1 份附卷可佐，被告2 人前受有期徒刑之執行完畢後
    ，其等於5 年以內故意再犯本件有期徒刑以上之罪，均為累
    犯，各應依刑法第47條第1 項之規定，加重其刑。又被告有
    前開刑之加重、減輕事由，依法先加重其刑再減輕其刑。爰
    審酌被告2 人正值壯年，不知靠己力賺取生活所需，竟貪圖
    一己之便而為本件竊盜犯行，所為顯不尊重他人財產權益，
    幸因螺絲拆解不易，且力揚停車場設備公司員工已到場致未
    得逞，尚未造成被害人財產上重大損害，併審酌其行竊手段
    、方式、動機、分工、所生危害程度，暨被告乙○○坦承犯
    行尚知悔悟；被告甲○○否認犯行不知悔改等犯後態度，暨
    被告乙○○國中畢業，從事鐵工，每月大約有5 、6 萬元，
    經濟狀況尚可；被告甲○○國中畢業，從事木工裝潢，每月
    約4 、5 萬元之收入，家裡經濟狀況尚可等一切情狀，分別
    量處如主文所示之刑，並均諭知易科罰金折算標準。扣案之
    扳手6 支（其中1 支為扳手套頭）、老虎鉗1 支、潤滑油1
    瓶，為被告乙○○所有，供犯罪所用之物，業據其供稱在卷
    ，依共犯責任共同原則，爰依刑法第38條第1 項第2 款之規
    定均諭知沒收。
四、依刑事訴訟法第299 條第1 項前段，刑法第28條、第321 條
    第1 項第3 款、第2 項、第25條、第47條第1 項、第41條第
    1 項前段、第38條第1 項第2 款，判決如主文。
本案經檢察官李秋梅到庭執行職務。
中    華    民    國    98    年    2     月    5     日
                  刑事第五庭    法  官  黃惠玲
以上正本證明與原本無異。
如不服本判決應於收受判決後10日內向本院提出上訴書狀，並應
敘述具體理由。其未敘述上訴理由者，應於上訴期間屆滿後20日
內向本院補提理由書(均須按他造當事人之人數附繕本)「切勿逕
送上級法院」。
中    華    民    國    98    年    2     月    5     日
                                書記官  鄭明枝
附錄法條：
刑法第321條第1項第3款
犯竊盜罪而有左列情形之一者，處六月以上、五年以下有期徒刑
：
一、於夜間侵入住宅或有人居住之建築物、船艦或隱匿其內而犯
    之者。
二、毀越門扇、牆垣或其他安全設備而犯之者。
三、攜帶兇器而犯之者。
四、結夥三人以上而犯之者。
五、乘火災、水災或其他災害之際而犯之者。
六、在車站或埠頭而犯之者。
前項之未遂犯罰之。


司法院資訊處製作；財團法人民間司法改革基金會備份。
